【裁判字號】    95,簡上,114
【裁判日期】    951121
【裁判案由】    傷害
【裁判全文】
臺灣士林地方法院刑事判決             95年度簡上字第114號
上  訴  人  臺灣士林地方法院檢察署檢察官
被      告  乙○○
上列上訴人因被告傷害案件，不服本院士林簡易庭中華民國95年
6 月14日95年度士簡字第696 號第1 審刑事簡易判決（聲請簡易
判決處刑書案號：95年度偵字第5912號），提起上訴，本院管轄
之第2 審合議庭判決如下：
    主  文
上訴駁回。
    事實及理由
一、本案經審理結果，認第1 審判決被告乙○○犯刑法第277 條
    第1 項之傷害罪，量處有期徒刑4 月，並諭知易科罰金之折
    算標準，其認事、用法及量刑均無不當，應予維持，爰引用
    第1 審判決書記載之證據及理由。
二、檢察官上訴意旨略以：告訴人甲○○具狀指稱：被告乙○○
    於95年4 月6 日毆打告訴人後，又於95年4 月7 日持鐵棍重
    擊告訴人頭部致血流如注，送醫縫合，經住院斷層掃瞄檢查
    後，所幸無顱內出血，但被告手法兇殘，無非欲致告訴人於
    死地，被告於案發後多次打電話及至告訴人上班地點，對告
    訴人出言不遜，且語帶恐嚇，告訴人認被告犯後並無悔意，
    原審判處被告有期徒刑4 月，量刑顯屬過輕，故依告訴人聲
    請提出上訴等語。經查：
    (一)按殺人或傷害犯行，其區別以有無殺意或使人受傷害之犯
      意為斷。而其犯意之有無，除應探求行為人主觀之犯意外
      ，客觀上尚應參酌行為人與被害人平日關係，犯罪遠因，
      下手輕重及是否為致命部位等為綜合之判斷，最高法院95
      年度台上字第5065號判決、18年上字第1309號、19年上字
      第718 號等判例意旨參照。
    (二)告訴人雖認被告持棍敲擊伊頭部之行為，有致伊於死地即
      殺人之犯意云云，本院審酌：告訴人遭被告擊打受傷後，
      其傷勢為頭皮撕裂傷3 公分，於95年4 月7 日至國泰綜合
      醫院汐止分院急診就醫縫合，嗣於95年4 月14日前往該院
      門診複診等情，有該院95年4 月14日第0000000 號甲種診
      斷證明書附卷可稽（見偵卷第26頁），告訴人亦自承其頭
      部傷勢經斷層掃瞄檢查，並無顱內出血，足認告訴人之傷
      勢應無喪失生命之危險，顯見被告雖持棍敲擊告訴人頭部
      ，並造成告訴人頭皮撕裂傷之傷害，但其出手並非毫無節
      制，不致害及告訴人之生命，難認被告有殺人之決意。況
      被告年輕體壯，又手持棍棒作為凶器，倘有意致告訴人於
      死地，自無僅敲擊告訴人頭部1 下即收手之可能。再由告
      訴人與被告之平日關係判斷，告訴人與被告為同事，2 人
      不過發生口角衝突，衡情被告當無必致告訴人於死之動機
      存在。綜上，本院認依兇器種類、下手力道、被害人傷勢
      嚴重程度等各方面情況觀之，被告並無致告訴人於死地之
      意思及決心，而僅有傷害告訴人身體之意。
    (三)告訴人雖認原審量刑過輕，然本院審酌被告犯罪後坦承傷
      害犯行，及被告犯罪之動機、行為手段、所生危害等一切
      情狀，認原審量處被告有期徒刑4 月，並諭知易科罰金折
      算標準，量刑亦稱妥適。上訴人執前述上訴意旨，提起本
      件上訴，並無理由。
三、被告行為後，刑法業於94年2 月2 日修正公布，並於95 年7
    月1 日施行，參酌最高法院95年5 月23日刑事庭第8 次會議
    決議，修正後刑法第2 條第1 項之規定，係規範行為後法律
    變更所生新舊法律比較適用之準據法，於刑法施行後，應適
    用修正後刑法第2 條第1 項之規定，為「從舊從輕」之比較
    。另於比較時應就罪刑有關之共犯、未遂犯、想像競合犯、
    牽連犯、連續犯、結合犯，以及累犯加重、自首減輕暨其他
    法定加減原因（如身分加減）與加減比例等一切情形，本於
    統一性及整體性原則，綜其全部罪刑之結果而為比較，茲就
    比較情形分述如下：
    (一)刑法第277 條第1 項之普通傷害罪，法定刑為「3 年以下
      有期徒刑、拘役或1,000 元以下罰金」，而依修正後之刑
      法施行法第1 條之1 之規定：「中華民國94年1 月7 日刑
      法修正施行後，刑法分則編所定罰金之貨幣單位為新臺幣
      。94年1 月7 日刑法修正時，刑法分則編未修正之條文定
      有罰金者，自94年1 月7 日刑法修正施行後，就其所定數
      額提高為30倍。但72年6 月26日至94年1 月7 日新增或修
      正之條文，就其所定數額提高為3 倍。」，另修正後刑法
      第33條第5 款規定：「罰金為新臺幣1,000 元以上。」，
      是依修正後之規定，刑法第277 條第1 項之普通傷害罪所
      得科處之罰金刑最高為新臺幣30,000元，最低為新臺幣1,
      000 元。然依被告行為時之刑罰法律，即罰金罰鍰提高標
      準條例第1 條前段規定之提高倍數10倍及修正前刑法第33
      條第5 款規定之罰金最低額1 元計算，該罪之罰金刑最高
      為銀元10,000元，最低額為銀元1 元，若換算為新臺幣，
      最高額雖與新法同為新臺幣30,000元，然最低額僅為新臺
      幣3 元，是以修正前之規定較有利於被告。
    (二)修正後刑法第56條連續犯之規定業經刪除，則被告之犯行
      ，因行為後新法業已刪除連續犯之規定，此刪除雖非犯罪
      構成要件之變更，但顯已影響行為人刑罰之法律效果，自
      屬法律有變更，依新法第2 條第1 項規定，比較新舊法結
      果，仍應適用較有利於被告之行為時法律即修正前刑法論
      以連續犯。
    (三)被告行為時之修正前刑法第41條第1 項前段規定：「犯最
      重本刑為5 年以下有期徒刑以下之刑之罪，而受6 個月以
      下有期徒刑或拘役之宣告，因身體、教育、職業、家庭之
      關係或其他正當事由，執行顯有困難者，得以1 元以上3
      元以下折算1 日，易科罰金。」，上開易科罰金折算標準
      ，並依被告行為時之罰金罰鍰提高標準條例第2 條前段（
      現已刪除，下稱修正前罰金罰鍰提高標準條例第2 條）規
      定，就其原定數額提高為100 倍折算1 日，則被告行為時
      之易科罰金折算標準，應以銀元100 元以上300 元以下折
      算1 日，經折算為新臺幣後，應以新臺幣300 元以上900
      元以下折算1 日；被告行為後之修正後刑法第41條第1 項
      前段則規定：「犯最重本刑為5 年以下有期徒刑以下之刑
      之罪，而受6 個月以下有期徒刑或拘役之宣告者，得以新
      臺幣1,000 元、2,000 元或3,000 元折算1 日，易科罰金
      。」，經比較修正前後之易科罰金折算標準，以適用被告
      行為時之修正前刑法規定，並同時引用被告行為時之修正
      前罰金罰鍰提高標準條例第2 條之規定，較有利於被告，
      則應依修正後刑法第2 條第1 項前段，適用修正前刑法第
      41 條 第1 項前段規定，定其易科罰金之折算標準。
    (四)經綜合比較新舊法結果，均以行為時法對被告有利，自應
      依刑法第2 條第1 項前段規定，整體適用行為時之修正前
      刑法第56條、第41條第1 項前段、修正前罰金罰鍰提高標
      準條例第2 條等規定。
    (五)原判決雖未及比較新舊法，然上訴後，經比較新舊法結果
      ，行為後之法律並非較有利於行為人，仍應適用行為時法
      諭知易科罰金折算標準，則原判決適用行為時法即無不當
      ，自不構成撤銷之事由，附此說明。
四、綜上說明，上訴人提起上訴，核無理由，應予駁回。
據上論斷，應依刑事訴訟法第455 條之1 第1 項、第3 項、第37
3 條、第368 條，判決如主文。
本案經檢察官吳維雅到庭執行職務。
中    華    民    國    95    年    11    月    21    日
                  刑事第二庭審判長法  官  謝靜恆
                                  法  官  許碧惠
                                  法  官  高雅敏
以上正本證明與原本無異。
本件不得上訴。
                                  書記官  楊哲偉
中    華    民    國    95    年    11    月    21    日


司法院資訊處製作；財團法人民間司法改革基金會備份。
